【裁判字號】    98,易,698
【裁判日期】    980622
【裁判案由】    詐欺
【裁判全文】
臺灣臺北地方法院刑事判決               98年度易字第698號
公  訴  人  臺灣臺北地方法院檢察署檢察官
被      告  丙○○
上列被告因詐欺案件，經檢察官提起公訴（97年度偵字第5571、
15333 號），被告於本院準備程序進行中，就被訴事實為有罪之
陳述，經本院告知簡式審判程序意旨，並聽取公訴人及被告之意
見後，本院合議庭裁定依簡式審判程序審理，判決如下：
    主  文
丙○○幫助意圖為自己不法之所有，以詐術使人將本人之物交付
，累犯，處有期徒刑肆月，如易科罰金，以新臺幣壹仟元折算壹
日；減為有期徒刑貳月，如易科罰金，以新臺幣壹仟元折算壹日
。又幫助意圖為自己不法之所有，以詐術使人將本人之物交付，
累犯，處有期徒刑伍月，如易科罰金，以新臺幣壹仟元折算壹日
。應執行有期徒刑陸月，如易科罰金，以新臺幣壹仟元折算壹日
。
    事  實
一、丙○○前因犯藏匿人犯罪及收受贓物罪之案件，經臺灣板橋
    地方法院以93年度訴字第1426號判決各判處有期徒刑3 月，
    合併定應執行有期徒刑5 月確定，甫於民國94年3 月9 日易
    科罰金執行完畢。仍不知悔改，預見其在大陸地區東莞市經
    商所認識真實姓名、年籍不詳之臺籍成年男子不自行申辦郵
    局或銀行帳戶而向他人洽借，係擬供為詐欺等不法犯罪行為
    贓款匯入之人頭帳戶之用等事實，竟以此事實之發生不違背
    其本意之幫助詐欺不確定故意，於民國95年11月10日左右，
    在大陸地區深圳市某處，將其前所開設之中華郵政股份有限
    公司桃園成功路支局帳戶（局號：0000000 號、帳號：0000
    000 號，下稱郵局帳戶）之網路銀行密碼，告知該不詳成年
    男子，嗣該人與以劉逸森（現另案為檢察官通緝中）為首之
    同詐騙集團成員間（另案為本院以97年度易字第1214號案件
    審結之），意圖為自己不法之所有，共同基於詐欺之犯意聯
    絡，遣數人先後去電甲○，謊稱係「香港東亞電通推廣中心
    」之「謝如清」、「謝大欽」、「楊雅靜」、「楊斯媛」、
    「洪明達」等人，告知將於亞洲電視台公開慶祝抽獎，欲通
    知甲○本人參加，致甲○陷於錯誤，於95年4 月間起先後依
    指示匯款數筆（均與本案無關），其中，甲○又於95年11月
    20日，依指示前往臺北縣新店市之中國國際商業銀行（現已
    改制為兆豐國際商業銀行）新店分行，臨櫃匯款新臺幣（下
    同）32,000元至對方指定之上開郵局帳戶內，該集團成員並
    隨即透過所知之該帳戶網路銀行密碼，將款項轉出後再行提
    領，因而詐欺得手，嗣後因查獲上開詐騙集團，經警於96年
    9 月間通知甲○到案說明，始知上情。又丙○○預見上開不
    詳成年男子有此借用帳戶網路密碼之舉，顯係供為詐欺等不
    法犯罪行為贓款匯入之人頭帳戶之用等事實，竟另以此事實
    之發生不違背其本意之幫助詐欺不確定故意，於97年1 月中
    旬某日，在其位於臺北縣板橋市之住處附近，將其前所開設
    之臺北富邦商業銀行股份有限公司永吉路分行帳戶（帳號：
    000000000000號，下稱富邦銀帳戶）之網路銀行密碼，告知
    該不詳成年男子，嗣該人與不詳之同詐騙集團成員間，意圖
    為自己不法之所有，共同基於詐欺之犯意聯絡，遣人於97年
    1 月16日晚上去電日本留學生乙○○○，謊稱可以用較便宜
    之價格購物，但必須先付錢等語，致乙○○○陷於錯誤，於
    翌日（17日）凌晨0 時42分許，依指示至ATM 轉帳匯款20,0
    00元至對方指定之上開富邦銀帳戶內，致該詐騙集團成員隨
    時可透過已知之網路銀行密碼將之轉出提領而對該等款項具
    有管領能力，因而詐欺得手，幸因乙○○○於當日知悉受騙
    後及時報警凍結帳戶資金，該等款項始未能領出，且亦為警
    循線查獲上情。
二、案經被害人甲○、乙○○○訴由臺北市政府警察局信義分局
    報請及臺中市警察局分局移請臺灣臺北地方法院檢察署檢察
    官偵查起訴。
    理  由
一、程序部分：本件被告丙○○所犯係死刑、無期徒刑或最輕本
    刑為3 年以上有期徒刑以外之罪，其於準備程序中就被訴事
    實為有罪之陳述，經本院告知簡式審判程序之旨，並聽取當
    事人意見後，經本院合議庭依刑事訴訟法第273 條之一第1
    項規定裁定由受命法官獨任進行簡式審判程序，合先敘明。
二、上開事實，業據被告於本院98年6 月8 日準備及審理程序中
    自白無誤，證人即被害人甲○、乙○○○亦分於警詢中就其
    等遭詐騙之經過陳述甚詳，並有被告郵局帳戶及富邦銀帳戶
    之開戶申請書、帳戶交易明細表、被害人匯款單據、網路銀
    行申請書及本院97年度易字第1214號劉逸森之判決等件為憑
    ，綜合以觀，被告分別告知該兩帳戶之網路銀行密碼幫助詐
    騙集團成員向被害人2 人詐得上開金額之客觀事實已明；查
    銀行活期儲蓄存款帳戶，一般人極易申請取得，且個人之存
    款帳戶存簿、提款卡（含密碼）、網路銀行密碼等資料，乃
    關係該帳戶款項之存取，若非極為信任之親友因急迫情形有
    立即使用必要等特殊情形外，否則本可自行開立帳戶使用，
    自無須任意向他人洽借，個人之帳戶資料，亦無隨便告知他
    人之理；參照政府、媒體近來向民眾大力宣導勿因交付帳戶
    予他人或告知他人密碼而成為犯罪集團幫兇之眾所周知之事
    實，被告自難諉為不知，被告前此於警、偵訊中關於上開兩
    帳戶之存摺、提款卡（含密碼）並未交付他人或未遺失等諸
    多辯解，以被告於本院陳述甚詳之經過，比對各該銀行函覆
    之客觀事實，堪認均係被告託詞卸責之舉，是綜觀上開各節
    ，被告主觀上顯已預見類如詐欺取財之犯罪事實發生，縱如
    此亦不違背其本意，故其基於幫助詐欺取財之不確定故意，
    而兩度告知該等帳戶之網路銀行密碼予詐騙集團之不詳成員
    之情已明，被告於本院上開準備及審理程序中之自白，核與
    事實相符而可採信，故本案事證已臻明確，被告犯行均堪以
    認定，自均應依法論科。
三、被告係分別將其郵局及富邦銀帳戶之網路銀行密碼告知某不
    詳成年男子，雖可預見該人與其他共犯係從事詐欺取財等不
    法行為且縱如此亦不違背本意，然此僅係對其等之詐欺取財
    犯行提供助力，並非有何共同正犯之犯意聯絡及行為分擔，
    且尚不能證明被告知悉該人及其集團係從事常業詐欺或其他
    重大犯罪，故核被告兩度所為，均係犯刑法第30條第1 項前
    段、第339 條第1 項之幫助詐欺取財罪。被告兩度所為，犯
    意各別，行為分殊（間隔時間長達1 年餘），自應分論併罰
    。又雖被害人乙○○○轉帳匯入之款項，因被害人報案後及
    時為警通報凍結帳戶資金而未遭詐騙集團成員領出，但被害
    人款項匯入後至其報警通報列為警示帳戶前，詐騙集團成員
    實際上處於可得領取該等款項之狀態，對該匯入之款項自有
    管領能力，是當認其等所為業已該當詐欺取財既遂罪，附此
    敘明。查被告前因犯藏匿人犯罪及收受贓物罪之案件，經臺
    灣板橋地方法院以93年度訴字第1426號判決各判處有期徒刑
    3 月，合併定應執行有期徒刑5 月確定，於94年3 月9 日易
    科罰金執行完畢，此有臺灣高等法院被告前案紀錄表1 份可
    按，其於5 年內故意再犯此兩件最重本刑為有期徒刑以上之
    罪，均為累犯，均應依刑法第47條第1 項之規定各加重其刑
    。另被告兩度所為均係幫助犯，斟酌其犯罪情節，各依刑法
    第30條第2 項規定，減輕其刑；並均依法先加後減之。爰審
    酌被告不顧政府近來為查緝犯罪，大力宣導民眾勿因出售、
    出借帳戶或提供密碼資料因而成為犯罪集團之幫兇，而仍兩
    度告知他人關於自己帳戶之網路銀行密碼，且分別造成被害
    人甲○及乙○○○之金錢損失，犯罪所造成之損害非輕，然
    犯後終能坦承全部犯行，態度尚可，且查無足夠證據證明其
    因此取得任何不法利益或涉有其他犯行，暨其素行、生活狀
    況、犯罪之動機、目的、手段、被害人遭詐騙之金額多寡等
    一切情狀，復參酌公訴檢察官當庭具體求處有期徒刑6 月之
    意見，爰各量處如主文所示之刑，並各諭知易科罰金之折算
    標準。又查被告告知郵局帳戶之網路銀行密碼因而幫助詐騙
    集團詐得甲○款項之犯罪時間（95年11月20日），係在96年
    4 月24日以前，所犯上開之罪，合於中華民國九十六年罪犯
    減刑條例第2 條第1 項第3 款所規定之減刑條件，應依該條
    例之規定減其宣告刑之2 分之1 ，故減為有期徒刑2 月，並
    定其易科罰金之折算標準；另被告告知富邦銀帳戶之網路銀
    行密碼之幫助詐欺犯行，其犯罪時間（97年1 月17日），已
    在96年4 月24日之後，自無從邀得減刑之寬典，併此指明。
    且另就被告上開減得之刑及不應減刑之罪所宣告之刑，合併
    定應執行之刑如主文所示，且諭知其易科罰金之折算標準。
據上論斷，應依刑事訴訟法第273 條之1 第1 項、第299 條第1
項前段，刑法第339 條第1 項、第51條第5 款、第47條第1 項、
第30條第1 項前段、第2 項、第41條第1 項前段，中華民國九十
六年罪犯減刑條例第2 條第1 項第3 款、第7 條、第9 條、第11
條，刑法施行法第1 條之1 第1 項、第2 項前段，判決如主文。
本案經檢察官林冠佑到庭執行職務。
中    華    民    國    98    年    6     月    22    日
                  刑事第五庭  法  官  吳勇毅
上正本證明與原本無異。
如不服本判決應於收受送達後10日內向本院提出上訴書狀，並應
敘述具體理由；其未敘述上訴理由者，應於上訴期間屆滿後20日
內向本院補提理由書（均須按他造當事人之人數附繕本）「切勿
逕送上級法院」。告訴人或被害人如對於本判決不服者，應具備
理由請求檢察官上訴，其上訴期間之計算係以檢察官收受判決正
本之日期為準。
                              書記官  游秀珠
中    華    民    國    98    年    6     月    22    日
附錄本案論罪科刑之法條：
中華民國刑法第339條
（普通詐欺罪）
意圖為自己或第三人不法之所有，以詐術使人將本人或第三人之
物交付者，處5 年以下有期徒刑、拘役或科或併科1 千元以下罰
金。
以前項方法得財產上不法之利益或使第三人得之者，亦同。
前二項之未遂犯罰之。
中華民國刑法第30條
（幫助犯及其處罰）
幫助他人實行犯罪行為者，為幫助犯。雖他人不知幫助之情者，
亦同。
幫助犯之處罰，得按正犯之刑減輕之。


司法院資訊處製作；財團法人民間司法改革基金會備份。
